【裁判字號】    98,上訴,21
【裁判日期】    980331
【裁判案由】    誣告等
【裁判全文】
臺灣高等法院臺中分院刑事判決          98年度上訴字第21號
上  訴  人
即  被  告  乙○○
上列上訴人因誣告等案件，不服臺灣苗栗地方法院97年度訴字第
558號中華民國97年12月2日第一審判決（起訴案號：臺灣苗栗地
方法院檢察署97年度偵字第1263號），提起上訴，本院判決如下
：
    主    文
上訴駁回。
乙○○緩刑貳年，並向公庫支付新臺幣拾萬元。
    犯罪事實
一、乙○○於民國96年11月18日上午11時許，在位於苗栗縣頭份
    鎮○○路585號由李明株經營之108檳榔攤內，與友人共同飲
    酒，在飲用2瓶啤酒後，已達不能安全駕駛動力交通工具之
    程度，因見同在該檳榔內聊天之丁○○，未經其同意，於該
    日12時許，擅自在該檳榔攤前方騎用其車牌號碼EHM-225號
    機車繞行1圈，竟心生不滿，決意至丁○○父母開設之盛泰
    碾米廠騷擾以為報復。乙○○於同日下午2時許，自該檳榔
    攤處騎乘上開機車，沿苗栗縣頭份鎮○○路行駛至苗栗縣造
    橋鄉○○村○○路38號，由丙○○、戊○○○經營之盛泰碾
    米廠時，明知丙○○、戊○○○並無代丁○○向其賠罪而給
    予白米之義務，竟自行搬取該碾米廠內之白米1袋至其機車
    上，正欲搬取第2袋時，適因丙○○、戊○○○發現而出聲
    制止，惟乙○○仍基於強制之犯意，表示因丁○○偷竊其機
    車而與丙○○、戊○○○拉扯爭奪該袋白米，而對丙○○、
    戊○○○為此強暴行為，嗣該袋白米終為丙○○及戊○○○
    奪回，始未得逞。此時乙○○心情仍未平復，竟又基於恐嚇
    之犯意，對丙○○及戊○○○恫嚇稱：欲拿槍掃射其全家等
    語（客語），以此加害生命、身體安全之事恐嚇丙○○及戊○○○，致其二人心生畏懼。乙○○離開後，旋即一面報警
    一面走向附近之苗栗縣造橋鄉大西村二坪3之17號丁○○住
    處，行經苗14之2線道路及苗14之1線道路交岔路口處，適據
    報前來處理之員警到達現場，乃另基於使丁○○受刑事追訴
    之犯意，明知丁○○僅騎乘上開機車在檳榔攤前繞行1小圈
    ，並無竊取之意，竟仍向員警訴稱丁○○竊取其機車往大坪
    方向騎去，經其搭乘計程車追趕，始在造橋鄉大西村大坪鴨
    肉麵店前攔阻取回云云，並隨同員警前往苗栗縣警察局竹南
    分局造橋分駐所製作筆錄，而誣告丁○○涉有竊盜犯行。又
    乙○○於上開交岔路口處，見有行人往來，並意圖散布於眾
    ，在該路口處對過往之人宣稱丁○○竊取其機車，而傳述此
    足以毀損丁○○名譽之事。嗣經警對乙○○為酒精濃度測試
    ，測得其呼氣酒精濃度達每公升1.05毫克，並於同日通知丁○○至造橋分駐所釐清案情，始知悉上情。
二、案經戊○○○及丁○○訴由苗栗縣警察局竹南分局報請臺灣
    苗栗地方法院檢察署檢察官偵查起訴。
    理    由
一、證據能之說明：
（一）刑事訴訟法第159條之1第2項規定：「被告以外之人於偵
      查中向檢察官所為之陳述，除顯有不可信之情況者外，得
      為證據。」，故被告以外之人於偵查中向檢察官所為之陳
      述，其性質要屬傳聞證據，但依該項立法理由之說明，現
      階段刑事訴訟法規定檢察官代表國家偵查犯罪、實施公訴
      ，依法其有訊問被告、證人及鑑定人之權，證人、鑑定人
      且須具結，而實務運作時，偵查中檢察官向被告以外之人
      所取得之陳述，原則上均遵守法律規定，不致違法取供，
      其可信性極高，為兼顧理論與實務，在除顯有不可信之情
      況者外，被告以外之人於偵查中向檢察官所為之陳述，得
      為證據。所謂「顯有不可信之情況」，係指陳述是否出於
      供述者之真意，有無違法取供情事之信用性而言，故應就
      偵查筆錄製作之原因、過程及其功能等加以觀察其信用性
      ，據以判斷該項陳述是否有顯不可信之情況，並非對其陳
      述內容之證明力如何加以論斷（最高法院94年度臺上字第
      629號判決意旨可資參照）。經查，本案證人即告訴人丙○○、戊○○○，及證人李明株、李貴旺於偵查中具結證
      述之內容，查無前述之顯有不可信之情況者，依上開之說
      明，具有證據能力。且上開證人4人經上訴人即被告乙○○（下稱被告）、檢察官於本院審理時同意作為證詞（見
      本院卷第26頁），並經本院將上開證人筆錄提示予被告並
      告以要旨，則該證人4人於偵查中之陳述即屬完足調查之
      證據，而得作為判斷之依據。
（二）按刑事訴訟法第159條之5規定：「（第1項）被告以外之
      人於審判外之陳述，雖不符前四條之規定，而經當事人於
      審判程序同意作為證據，法院審酌該言詞陳述或書面陳述
      作成時之情況，認為適當者，亦得為證據。（第2項）當
      事人、代理人或辯護人於法院調查證據時，知有第一百五
      十九條第一項不得為證據之情形，而未於言詞辯論終結前
      聲明異議者，視為有前項之同意。」，其立法意旨在於傳
      聞證據未經當事人之反對詰問予以核實，原則上先予排除
      ，惟若當事人已放棄詰問或未聲明異議，基於證據資料愈
      豐富，愈有助於真實發現之理念，且強化言詞辯論原則，
      法院自可承認該傳聞證據例外擁有證據能力。經查，證人
      丁○○、丙○○、戊○○○、李明株於警詢中之陳述，性
      質上均屬傳聞證據，惟經檢察官、被告於本院97年2月9日
      準備程序時，表示對上開證據之證據能力沒有意見，同意
      作為證據（見本院卷第26頁），又本院審酌上開言詞陳述
      或書面陳述作成時之情況，查無其他不法之情狀，足認為
      得為本案之證據，依刑事訴訟法第159條之5之規定，有證
      據能力。
二、訊據被告乙○○對於有關酒後駕車及強制未遂之犯罪事實業
    於原審及本院審理時，坦承不諱，但矢口否認有恐嚇、誣告
    、毀謗的犯意，辯稱，因為當時其喝酒醉了，且丁○○未經
    其同意，擅自騎用其之機車，此為法律所不許，其認為丁○○之行為即屬竊盜，至於丁○○之行為，究屬竊盜或侵占，
    係屬法律認定問題，丁○○並非不構成犯罪，僅係犯何罪名
    之差別，又其並無恐嚇拿槍掃射丙○○全家之事云云。經查
    ：
（一）被告對於酒後駕車及強制未遂自白部分，核與證人丁○○
      、丙○○、戊○○○、李明株、李貴旺證述情節相符，復
      有苗栗縣警察局竹南分局酒精測定紀錄表2紙、現場及監
      視器翻拍照片4張在卷可稽，足認此部分被告之自白與事
      實相符。
（二）被告基於恐嚇之犯意，對證人丙○○及戊○○○，恫嚇稱
      欲拿槍掃射其全家等語（客語），以此加害生命、身體安
      全之事恐嚇證人丙○○及戊○○○，致其二人心生畏懼等
      情，業據證人丙○○於96年11月20日警詢時（見偵查卷第
      24頁）、偵查中（見偵查卷第49頁），及證人戊○○○於
      警詢時（見偵查卷第26頁）、偵查中（見偵查卷第71頁）
      證述明確，彼此內容相符，並無矛盾之處，足可採信，被
      告確有以加害生命、身體安全之事恐嚇證人丙○○及戊○○○，致其二人心生畏懼之犯行，足可認定。
（三）被告於96年11月18日警詢時陳稱：其所有之車牌號碼EHM-
      225號機車，是於96年11月18日下午1時許，在苗栗縣頭份
      鎮○○路585號108檳榔攤前被偷的，其有目擊丁○○一個
      人在108檳榔攤前將其之機車騎走，往大坪方向騎去，警
      方到達苗栗縣造橋鄉大西村二坪3之17號前，該機車停放
      在苗14之1線道路與苗14之2線道路口，因為竊嫌在造橋鄉
      大坪鴨肉麵店前，被其坐計程車當場逮捕，被其攔查後，
      竊嫌逃逸，其就將機車騎往苗14之1線道路與苗14之2線道
      路口，並要對丁○○提出竊盜罪之告訴云云（見偵查卷第
      7至8頁），嗣後警方對將證人丁○○列為竊盜罪之犯罪嫌
      疑人，移送檢察官偵辦，檢察官並將證人丁○○列為被告
      偵查。惟證人丁○○擅自在該108檳榔攤前方，騎用被告
      持用之車牌號碼EHM-225號機車繞行1圈後，即將該機車擺
      放回原處，機車鑰匙仍插在機車上，被告有看到此事，被
      告且於同日下午2時許，自該檳榔攤處騎乘上開機車離去
      等情，據證人丁○○於96年11月18日、96年11月20日警詢
      時（見偵查卷第15、17頁），及證人李明株於96年11月18
      日警詢時、96年5月9日偵查中（見偵查卷第29、30、50頁
      ）、證人李貴旺於97年4月17日偵查中（見偵查卷第61、
      62頁）之證述明確，其三人之陳述相符，並無齟齬之處，
      而被告97年4月17日偵查時，亦表示對證人李明株、李貴
      旺之證詞沒有意見，可認上開三位證人之證言確可採信。
      綜上，被告明知證人丁○○僅將其所有之機車繞行一圈後
      放回原處，並未騎走，但被告竟虛構證人丁○○在108檳
      榔攤前將其之機車往大坪方向騎走，其坐計程車在苗栗縣
      造橋鄉大坪鴨肉麵店攔阻，竊嫌逃逸，被告再將機車騎往
      苗14之1線道路與苗14之2線道路口，並停放在該處之事實
      ，並向警方請求追究證人丁○○竊盜罪嫌，其之行為核與
      誣告罪之構成要件相當。
（四）被告於前述交岔路口處，見有行人往來，在該路口處對過
      往之人宣稱丁○○竊取其機車之事實，據其於本院審理時
      陳述明確（見本院卷第26頁背面），核與證人丁○○於96
      年11月20日警詢時之陳述（見偵查卷第18頁）相符，此部
      分事實亦可認定，被告明知並無竊盜之事實，而將上開虛
      構之內容，基於散布於眾之意圖，在上開路口處對過往之
      人宣稱，其此部分之傳述，足以毀損證人丁○○名譽。
（五）被告雖就其上開否認部分，辯稱：其當時喝醉酒云云，然
      依被告於案發當日所製作之警詢筆錄，其能明確編造出證
      人丁○○在108檳榔攤前將其之機車往大坪方向騎走，其
      坐計程車在苗栗縣造橋鄉大坪鴨肉麵店攔阻，竊嫌逃逸，
      被告再將機車騎往苗14之1線道路與苗14之2線道路口，並
      停放在該處等與事實完全不同之情節，其敘述並有條理。
      且證人李明株於偵查中證稱：被告對誰是誰，都認得出來
      ，走路也很平穩，只有說話比較大聲等語（見偵查卷第63
      頁），足見被告雖當時有飲酒，已達到不能安全駕駛動力
      交通工具之程度，但並未影響其之心智能力，其辨識其行
      為違法之能力，並未因飲酒而欠缺或顯著減低，被告上開
      辯解，亦不足採信。綜上所述，本案事證明確，被告上開
      犯行，均堪予認定。
三、法律適用部分：
（一）被告行為後，刑法第185條之3已於97年1月2日修正公布，
      並於97年1月4日生效，修正前之法定刑為「一年以下有期
      徒刑、拘役或三萬元以下罰金」，修正後之法定刑為「一
      年以下有期徒刑，拘役或科或併科十五萬元以下罰金」，
      比較新舊法之結果，以舊法對被告較為有利，依刑法第2
      條第1項前段之規定，自應適用被告行為時即修正前之刑
      法第185條之3之規定處斷。
（二）核被告所為，分別係犯修正前刑法第185條之3之不能安全
      駕駛動力交通工具罪、刑法第304條第2項、第1項之強制
      未遂罪、刑法第305條之恐嚇危害安全罪、刑法第169條第
      1 項之誣告罪，及刑法第310條第1項之誹謗罪。
（三）被告以一爭奪拉扯白米之強暴行為，使證人丙○○、戊○○○2人為無義務之事而未得逞，及以「欲拿槍掃射丙○○全家」等語恐嚇丙○○及戊○○○2人，均係各以1行為
      侵害證人丙○○、戊○○○2人之法益，係1行為觸犯2罪
      名，為想像競合犯，應從一重各論以1強制未遂罪及1恐嚇
      危害安全罪處斷。
（四）公訴人雖未就被告恐嚇證人丙○○之犯行於起訴書犯罪事
      實欄中敘明，為此部分與被告恐嚇證人戊○○○之部分，
      有想像競合之裁判上一罪關係，為起訴效力所及，本院自
      得併予審理。
（五）被告與證人丙○○、戊○○○2人拉扯、爭奪白米1包，乃
      已著手於強制罪中強暴行為之實施，惟該包白米最終仍為
      丙○○與戊○○○奪回，是其行為尚屬未遂階段，爰依刑
      法第25條第2項之規定，減輕其刑。
（六）被告所犯上開5罪間，犯意各別，構成要件互殊，應予分
      論併罰。
（七）原審法院因認被告之罪證明確，適用刑法第2條第1項前段
      、（修正前）第185條之3、第304條第2項、第1項、第305
      條、第169條第1項、第310條第1項、第25條第2項、第55
      條、第51條第5款，刑法施行法第1條之1等規定，並審酌
      被告於酒後不知控制自身言行，僅因證人丁○○騎乘其機
      車之細故，竟為上開犯行，不僅侵害證人丁○○、丙○○
      及戊○○○之個人法益，更影響國家追訴犯罪之正確性，
      所生之危害非輕，惟念及其於原審審理中坦承犯行，實有
      悔意，且之前並無刑案前科，素行尚佳，有臺灣高等法院
      被告前案紀錄表附卷可參，及其犯罪之手段等一切情狀，
      分別量處如主文所示之刑，並定其應執行之刑，以資懲儆
      。核其認事用法均無違誤，量刑亦屬妥適，應予維持。被
      告上訴未提出任何有利之事證，其上訴為無理由，應予以
      駁回。
（八）被告未曾受有期徒刑以上刑之宣告等事實，有臺灣高等法
      院被告前案紀錄表1份在卷可按，被告於本院審理時與證
      人丁○○、丙○○、戊○○○達成和解，表明不再追究等
      情，有和解書一份（見本院卷第30頁）可憑，被告經此教
      訓，當知警惕而無再犯之虞，本院綜核各情，認所宣告之
      刑，以暫不執行為適當，併予宣告緩刑二年，並依刑法第
      74條第2項第4款之規定，命其向公庫支付新臺幣10萬元，
      以啟自新。
據上論斷，應依刑事訴訟法第368條，刑法第74條第1項第1款、
第2項第4款，判決如主文。
本案經檢察官甲○○到庭執行職務。
中    華    民    國    98    年    3     月    31    日
            刑事第五庭  審判長法  官  趙  春  碧
                              法  官  何  秀  燕
                              法  官  楊  真  明
以上正本證明與原本無異。
誣告部分得上訴。
酒後駕車、強制未遂、恐嚇危害安全、誹謗部分，不得上訴。
如不服本判決應於收受送達後十日內向本院提出上訴書狀，其未
敘述上訴理由者，並得於提起上訴後十日內向本院補提理由書（
均須按他造當事人之人數附繕本）「切勿逕送上級法院」。
                              書記官  李  淑  芬
中    華    民    國    98    年    3     月    31    日
附錄本判決論罪科刑法條
中華民國刑法第185條之3
  服用毒品、麻醉藥品、酒類或其他相類之物，不能安全駕駛動
  力交通工具而駕駛者，處1年以下有期徒刑、拘役或科或併科3
  萬元以下罰金。
中華民國刑法第304條：
  以強暴、脅迫使人行無義務之事或妨害人行使權利者，處3年
  以下有期徒刑、拘役或3百元以下罰金。
  前項之未遂犯罰之。
中華民國刑法第305條：
  以加害生命、身體、自由、名譽、財產之事，恐嚇他人致生危
  害於安全者，處2年以下有期徒刑、拘役或3百元以下罰金。
中華民國刑法第169條第1項：
  意圖他人受刑事或懲戒處分，向該管公務員誣告者，處7年以
  下有期徒刑。
中華民國刑法第310條第1項：
  意圖散布於眾，而指摘或傳述足以毀損他人名譽之事者，為誹
  謗罪，處1年以下有期徒刑、拘役或5百元以下罰金。


司法院資訊處製作；財團法人民間司法改革基金會備份。
